【裁判字號】    89,上訴,980
【裁判日期】    890427
【裁判案由】    毒品危害防制條例
【裁判全文】
臺灣高等法院臺南分院刑事判決          八十九年度上訴字第九八０號 Ｇ
      上  訴  人
      即  被  告  丙  ○  ○
      選任辯護人  黃  正  彥  律師
右上訴人因毒品危害防制條例案件，不服臺灣臺南地方法院八十八年度訴字第一一四
九號中華民國八十九年四月二十七日第一審判決（起訴案號：臺灣臺南地方法院檢察
署八十八年度偵字第一四０八號），提起上訴，本院判決如左：
      主      文
原判決撤銷。
丙○○無罪。
      理      由
一、公訴意旨略以：丙○○基於摡括犯意，於八十七年七月間在臺南縣白河鎮○○路
    邊，連續將第二級毒品安非他命交由乙○○轉無償提供予其友人甲○○施用三次
    ；丙○○又另行起意，於同年七月三十日至甲○○住處，自其身上取出安非他命
    分裝一包（淨重一點一六公克）交付給甲○○，言明計價新臺幣（下同）六千元
    ，囑由甲○○自行轉手販賣得款後付帳。甲○○未依囑販售，於同年八月一日持
    上開安非他命連同吸食工具一個（業經另案沒收）向警方自首。因認甚涉有毒品
    危害防制條例第四條第二項販賣第二級毒品及同條例第八條第二項轉讓第二級毒
    品罪嫌等語。
二、公訴人認被告涉嫌販賣第二級毒品及轉讓第二級毒品罪，無非以證人甲○○之供
    述，並扣押甲○○提交之第二級毒品安非他命，為其所憑論據。
三、按犯罪事實應依證據認定之，無證據不得推定其犯罪事實；又不能證明被告犯罪
    者，應諭知無罪之判決；刑事訴訟法第一百五十四條、第三百零一條第一項分別
    定有明文。又認定不利於被告之事實，須依積極證據，苟積極證據不足為不利於
    被告事實之認定時，即應為有利於被告之認定，更不必有何有利之證據。再事實
    之認定，應憑證據，如未能發現相當證據，或證據不足以證明，自不能以推測或
    擬制之方法，為裁判基礎，最高法院三十年上字第八一六號、四十年臺上字第八
    六號判例參照。
四、訊之上訴人即被告丙○○矢口否認犯行，辯稱：伊與甲○○並不認識，而安非他
    命係伊朋友拿給甲○○施用，伊朋友即甲○○好友，伊朋友叫乙○○，有去過甲○○家一次，但那一次是乙○○帶我去的，印象中並沒拿安非他命給甲○○云云
    。
五、經查：
  (一)本案扣案之第二級毒品安非他命，並非自被告丙○○身上或住處查獲，而是由證
    人甲○○提交警員自首而扣得，雖經將扣案之粉末一包，經送法務部調查局檢驗
    結果，確屬第二級毒品安非他命（淨重一點一六公克）無誤，有該局八十八年十
    一月十六日陸字第八八０七八八八六號檢驗通知書一紙附於原審卷可稽，惟本
    案所應審究者乃該扣案毒品，是否被告販賣予甲○○之證物。
  (二)證人甲○○向臺南縣警察局白河分局自首時間，依警訊筆錄記載為八十八年八月
    一日凌晨一時，其自首時供稱：「是因為我想戒掉安非他命之惡習，所以我將安
    非他命帶來分局自首。」「是一位朋友欽仔有在販賣安非他命，看我近來生活不
    好過給我，讓我去轉手賣掉些錢，但我不想賣，所以我才會拿來分局自首，他賣
    我六千元」。並於第一次偵訊中供稱：「我從高中畢業（八十七年九、十月間）
    中間有停，最近在六月中旬又開始吸，到八十八年七月三十日晚上是最後一次，
    都在我家。」「他曾送給我三次安非他命，最後這次是賣給我的。」而於原審到
    庭結證稱：「那是七月三十日被告與乙○○來我家，看到我沒工作，又沒錢，就
    口袋拿出裝了一包三分之一的安非他命給我，叫我拿去賣掉，繳六千元給，他實
    際是賣給我的意思。但於本院調查時則稱：「我只記得他拿一包毒品給我，就是
    那包三分之一的。乙○○帶被告到我家，那時我沒工作，被告直接交毒品給我，
    他說這包先給我套，將來有錢再給他。」「（被告有無償讓你吸用）毒品是乙○○給我的」等語，分別陳明在卷。證人證詞前後不一甚明，且自首何以於凌晨一
    時？又其所自白施用第二級毒品之事實，亦與其排放尿液檢驗結果並無安非他命
    反應不合，證人甲○○所證，已不能無疑。
  (三)另依被告及證人甲○○所述安非他命可能係由乙○○給予甲○○，經提訊乙○○
    到庭結稱：「他們（指被告與甲○○）二人不認識，我與甲○○認識，當天才介
    紹他們認識，我們沒有交付毒品給甲○○。」「（你有無免費拿毒品給甲○○？
    ）有，我也因此判了罪。」是證人所持向警局自首之安非他命，更不足以證明係
    被告所交付。更何況販賣毒品罪刑甚重，買賣之人無不格外謹傎，豈有販賣毒品
    之人持去毒求售之理，更不可能見他人窮極遼倒，還交毒品使之出售賺錢，再交
    購買毒品價錢，更何況本案被告與證人甲○○並不熟識，是證人甲○○於本案所
    為證言，要難採信。
  (四)至於扣案之粉末一包，經送法務部調查局檢驗結果，確屬第二級毒品安非他命無
    誤，有該局出具之檢驗通知書一紙附於原審卷可稽，但此僅能證明扣押物為安非
    他命，但不能證明被告確曾賣予證人甲○○安非他命，而違反毒品危害防制條例
    罪嫌。
六、綜上所述，被告丙○○被訴販賣及轉讓第二級毒品罪嫌，均應屬不能證明，此外
    復查無其他積極證據足以證明被告有何販賣與轉讓第二級毒品之犯行，理應均諭
    知無罪，以免冤抑。原審疏未詳察，遽依證人甲○○具有瑕疵之證言，且未深入
    細心勾稽種種有利於被告丙○○之證據，即分別對丙○○論罪科刑，自有未洽。
    上訴意旨，指摘原判決不當，為有理由，應由本院撤銷改判，另為被告丙○○無
    罪之諭知，以昭公允。
據上論斷，應依刑事訴訟法第三百六十九條第一項前段、第三百六十四條、第三百零
一條第一項，判決如主文。
本案經檢察官曾顯智到庭執行職務。
中    華    民    國      八十九      年      十      月      三        日
                                  臺灣高等法院臺南分院刑事第五庭
                                      審判長法官  茆    臺    雲
                                            法官  曾    平    杉
                                            法官  李    文    福
右正本證明與原本無異。
檢察官如不服本判決，應於判決送達後十日內向本院提出上訴書。
                                      法院書記官  李    良    倩
中    華    民    國      八十九      年      十      月      四        日


司法院資訊處製作；財團法人民間司法改革基金會備份。
